【裁判字號】    91,訴,615
【裁判日期】    920620
【裁判案由】    違反稅捐稽徵法
【裁判全文】
臺灣基隆地方法院刑事判決                          九十一年度訴字第六一五號
    公  訴  人  臺灣基隆地方法院檢察署檢察官
    被      告  乙○○
    選任辯護人  黃憲男律師
右列被告因違反稅捐稽徵法案件，經檢察官提起公訴（九十一年度偵字第二四三八號
），本院判決如左︰
    主  文
乙○○無罪。
    理  由
一、公訴意旨略以：被告乙○○於民國八十二年間承包樺園營造股份有限公司（下簡
    稱樺園公司）所承包之基隆八斗子漁港工程有關消波塊施作之部分工程，嗣前述
    工程完工後，明知廖春富、王正松、王瓊君、孫兆剛、鄭永欽、張金倉及徐增來
    等八人於八十二年間，並未受僱在前述消波塊施作工程中工作，且未曾向樺園公
    司取得任何薪資或報酬，竟未逃漏稅捐，以新台幣（下同）每十萬元支付三千元
    至三千五百元之代價央請甲○○（業經臺灣高等法院以八十九年度上訴字第五四
    三號判決判處有期徒刑五月確定）拿取前述廖春富等八人之人頭身分證，並填載
    樺園公司之工資印領清冊（下稱工資印領清冊）後，由乙○○持向不知情之樺園
    公司會計支領工資共一百二十三萬元，以此詐術向稅捐稽徵機關逃漏稅捐。案經
    臺灣基隆地方法院檢察署檢察官自動檢舉簽分偵辦，因認核被告乙○○所為，係
    犯稅捐稽徵法第四十一條之逃漏稅捐罪嫌。
二、按犯罪事實應依證據認定之，無證據不得推定其犯罪事實；又不能證明被告犯罪
    者，應諭知無罪之判決；刑事訴訟法第一百五十四條、第三百零一條第一項分別
    定有明文。又按「稅捐稽徵法第四十一條係以詐術或其他不正當方法逃漏稅捐為
    其犯罪構成要件，所謂詐術必須積極行為始能完成，至以其他不正當方法，亦必
    具有同一之形態，方與立法之本旨符合。例如造作假單據或設置偽帳以逃漏稅捐
    之類是，蓋以此等行為含有惡性，性質上屬於可罰性之行為，故在稅法上科以刑
    事責任。對於其他違反稅法行為，例如不開立統一發票或不依規定申報稅課等等
    行為，各稅法上另訂有罰鍰罰則，並責令補繳稅款為已足，如另無逃漏稅捐之積
    極行為，不可納歸刑罰之範疇，此種單純不作為在法律上之評價，不能認與該法
    第四十一條詐術漏稅之違法特性同視。依該罪構成要件，必須作為方足以表現其
    違法之惡性，消極的不作為，縱有侵害稅捐稽徵之法益，亦難謂與作為之情形等
    價，故不能以該罪相繩。」，最高法院七十三年度第四次刑事庭會議決議、最高
    法院七十四年度台上字第一五三三號、七十五年度台上字第二七七九號、八十五
    年度台上字第三五二八號判決足資參照。
三、公訴人認被告涉有逃漏稅捐之犯行，無非以證人甲○○、顏宗義、廖春富、王正
    松之女王瓊君（已改名王莉蓁）、張金倉、徐增來、張哲維之證述，被害人鄭永
    欽之指述，被告於八十九年四月二十五日台灣高等法院審理被告甲○○涉犯偽造
    文書案件時曾出庭作證稱：未將消波塊施作工程轉包予甲○○，係因自己的工人
    不夠，所以要甲○○拿身分證來請款，人是甲○○所找的，錢均是我拿走等情，
    又被告因虛列廖春富等八人請領工資，計逃漏營所稅二萬零七百五十元、綜合所
    得稅二萬四千一百二十七元等事實，有財政部台灣省北區國稅局信義稽徵所八十
    九年六月十七日北區國稅局信義審第八九七九八五號、台灣省北區國稅局瑞
    芳稽徵所八十九年六月二十七日北區國稅局瑞芳徵字第八九七七號函及工
    資印領清冊各一份等為其論據。
四、訊據被告對於承包樺園公司所承包之基隆八斗子漁港工程有關消波塊施作之部分
    工程之事實供承不諱，惟堅決否認有逃漏稅捐犯行，辯稱：「這都是甲○○在我
    那裡工作的時候報給我的，我不知道他所報給我的這些人都是人頭，我是工地的
    負責人沒錯，我與甲○○的關係是雇主關係，甲○○報給我的這些人是否有在我
    那裡工作其實我都不知道，因為我有很多工地，無法完全瞭解工地的人員，每個
    工地都有工地主任，甲○○算是我的小包頭，比方說如果這個工程包下來有很多
    分工部分我就將其中的水泥部分轉包給甲○○，由甲○○轉包的部分水泥工人都
    是由他自行僱用，這些工人的工錢都是由甲○○直接到我的會計那裡領取。通常
    我是不會去管工人，都是由工地主任去管理。我對這件事情我根本不知道我有逃
    漏稅，我身體不好我那年我沒有申報。工資遷冊上面之工頭甲○○的部分不是我
    簽的，甲○○講的我根本不知道，我連去申報都沒有去申報，幹嘛找這些人，如
    果我有逃漏稅的話就會去申報。」等語。
五、經查，財政部台灣省北區國稅局信義稽徵所八十九年六月十七日北區稅信義審第
    八九○七○九八五號函記載：「貴院函詢納稅義務人乙○○於八十二年間承包基
    隆八斗子漁港消波塊工程逃漏稅捐案，若葉君當年度營業收入為工薪資印領清冊
    所載金額0000000元，則逃漏營所稅二○七五○元。」、八十九年七月六
    日北區國稅信義審第八九○七一五一六號函記載：「查乙○○君八十二年度未辦
    理營利事業所得稅結算申報，依本局裁罰審議八十六年八月二十日第一○六次會
    議決議及八十六年六月六日訂定之『營利事業以不實憑證列報成本費用案件其所
    得額核定及違章金額計算處理原則』，葉君如虛列鄭永欽乙名薪資，因未辦理當
    期營利事業所得稅結算申報，致無法得知其成本、費用列載情形，故無從核算該
    漏稅額。」，財政部台灣省北區國稅局瑞芳稽徵所八十九年六月二十七日北區國
    稅瑞芳徵字第八九○○七七○號函記載：「本轄納稅人乙○○八十二年未申報綜
    合所得稅，逃漏稅額一二二七九元，若再加承包基隆八斗子漁港消波塊工程營利
    所得一二三○○○元，則逃漏綜合所得稅為二四一二七元。」，又財政部台灣省
    北區國稅局信義稽徵所九十二年二月二十日北區稅信義一字第○九二一○○一八
    九二號函記載：「乙○○於八十二年間承包基隆八斗子漁港消波塊工程，如當年
    度營業收入為0000000元，因其未辦理營利事業所得稅結算申報，按一般
    土木工程之同業利潤標準（扣除必要之成本費用率百分之九十，淨利率為百分之
    十）核算全年課稅所得額為一二三○○○元，應納稅額為二○七五○元；另葉君
    如僅虛列鄭永欽薪資乙節，因營利事業所得稅未申報，無法得知其它成本費用際
    發生金額及列載情形，除按上開所得與稅額核定外，無從計算所漏稅額。」，依
    財政部台灣省北區國稅局信義稽徵所、財政部台灣省北區國稅局瑞芳稽徵所所查
    報結果，被告於八十二年間承包基隆八斗子漁港消波塊工程，並未辦理營利事業
    所得稅結算申報、亦未辦理綜合所得稅申報，應堪認定，則被告係屬不作為犯，
    核與稅捐稽徵法第四十一條係以詐術或其他不正當方法逃漏稅捐為其犯罪構成要
    件有間，揆諸前開說明，被告既未申報營利事業所得稅、綜合所得稅，應無以不
    正當方法逃漏稅捐之作為，應無稅捐稽徵法第四十一條之逃漏稅捐犯行，依法應
    諭知被告無罪之判決。
據上論斷，應依刑事訴訟法第三百零一條第一項，判決如主文。
本案經檢察官熊南彰到庭執行職務。
中      華      民      國    九十二    年      六      月     二十     日
                          台灣基隆地方法院刑事第二庭
                                        法  官  鄭  景  文
右正本證明與原本無異。
對於本件判決如有不服，應於收受送達後十日內，向本院提出上訴書狀，上訴於臺灣
高等法院，並按他造當事人之人數附具繕本。
                                        書記官  賈  繼  藩
中      華      民      國    九十二    年      六      月     二十     日


司法院資訊處製作；財團法人民間司法改革基金會備份。
